【裁判字號】    98,易,556
【裁判日期】    990331
【裁判案由】    賭博
【裁判全文】
              臺灣士林地方法院刑事判決
公  訴  人  臺灣士林地方法院檢察署檢察官
被      告  丁○○
上列被告因賭博案件，經檢察官聲請簡易判決處刑（98年度偵字
第8850號），本院內湖簡易庭認為不得逕以簡易判決處刑（98年
度湖簡字第624 號），移由本院刑事庭改依通常程序審理並判決
如下：
    主  文
丁○○無罪。
    理  由
一、聲請簡易判決處刑意旨（與公訴有同一之效力）略以：被告
    丁○○自民國98年6 月16日起，在公眾得出入且由其看顧之
    臺北縣汐止市○○路51巷口處之「四海檳榔攤」內，裝設電
    腦輪盤供人簽賭下注之設備，作為電腦網路俄羅斯輪盤賭博
    ，其玩法為每次接受不特定之人下注新臺幣（下同）100 元
    至10,000元不等金額，押注畫面上出現之紅、黑、綠輪盤，
    賠率為1 至32倍不等，如押中，則依照賠率支付金錢給賭客
    ，未押中則歸被告鍾采柔所有，以此方式與不特定人對賭。
    嗣於98年6 月17日下午6 時許，為警在上址查獲，並扣得HP
    筆記型電腦1 台、電腦電源線1 條及賭資2,200 元，因認被
    告丁○○涉有刑法第266 條第1 項前段之公然賭博財物罪嫌
    。
二、按犯罪事實應依證據認定之，無證據不得認定犯罪事實；不
    能證明被告犯罪者，應諭知無罪之判決，刑事訴訟法第154
    條第2 項、第301 條第1 項分別定有明文。而認定犯罪事實
    之證據，係指足以認定被告確有犯罪行為之積極證據而言，
    該項證據自須適合於被告犯罪事實之認定，始得採為斷罪資
    料。又認定犯罪事實所憑之證據，雖不以直接證據為限，間
    接證據亦包括在內；然而無論直接或間接證據，其為訴訟上
    之證明，須於通常一般之人均不致有所懷疑，而得確信其為
    真實之程度者，始得據為有罪之認定。苟積極證據不足為不
    利於被告事實之認定時，即應為有利於被告之認定，更不必
    有何有利之證據；認定犯罪事實應依證據，為刑事訴訟法所
    明定，故被告否認犯罪事實所持之辯解，縱屬不能成立，仍
    非有積極證據足以證明其犯罪行為，不能遽為有罪之認定。
    最高法院29年上字第3105號、76年台上字第4986號、30年上
    字第816 號、30年上字第1831號判例意旨分別可以參照。次
    按被告之自白，不得作為有罪判決之唯一證據，仍應調查其
    他必要之證據，以察其是否與事實相符，刑事訴訟法第156
    條第2 項定有明文。此所謂應調查其他必要之證據者，固不
    以證明全部犯罪構成要件事實為必要，凡能證明該自白事實
    之真實性之補強證據即足當之。但僅證明被告之自白出於任
    意性者，非即足以證明該自白事實之真實性，蓋若僅係證明
    其自白非出於強暴、脅迫、利誘、詐欺、或其他不正之方法
    所取得，仍屬於自白之範疇，而補強證據則重其自白之真實
    性，必足以證明自白之犯罪確非虛構，擔保其與事實相符，
    方符發現真實之立法意旨，二者之證明力截然有別，不容混
    淆。故僅足以證明被告自白之任意性，而無其他補強證據足
    以證明其真實性時，仍不得遽採為有罪判決之基礎，最高法
    院88年度台上字第3570號判決要旨亦可參照。
三、本件檢察官認被告涉有上開罪嫌，無非係以被告於警詢之自
    白、證人即查獲員警甲○○、乙○○之證述、並有電腦翻拍
    照片、扣案之HP筆記型電腦1 只、電腦電源線1 條及賭資2,
    200 元為其主要依據。訊據被告堅決否認有賭博之犯行，辯
    稱：筆記型電腦是伊父親所有，伊連上網站後，自己在玩，
    至於警訊時之供述，有些是警察打好，要伊跟著念，因為員
    警要伊承認，伊想說配合警察，趕快把筆錄做好等語。
四、經查：
  (一)訊據被告固不否認於上開時、地為警查獲後，在警局詢問時
    有為如警詢筆錄所示之供述（見98年度偵字第8850號第8 至
    10頁），辯稱是為配合警察才會如此供述云云。然查，被告
    於偵查中自承製作筆錄時，伊父親有在現場，是依伊之意思
    記載（見偵查卷第40頁、本院審易卷第12頁），核與被告父
    親丙○○於偵查中證述情節相符（見98年度偵字第8850號卷
    〈下稱偵查卷〉第69頁），則被告辯稱非出於任意性之自白
    ，並非可採。
  (二)依證人即查獲本案之臺北縣政府警察局汐止分局長安派出所
    員警乙○○及甲○○於本院審理時固均證述：「本案係民眾
    以電話檢舉」等語（見本院卷第28、38頁）。然查，民眾檢
    舉之動機不一而足，確實親聞犯罪情節或親身經歷被害過程
    者，有之；聽聞他人轉述，希冀檢警人員進一步查證者，有
    之；為誣陷他人而虛捏故事，或欲藉由檢警偵辦，教訓異己
    者，有之，故檢舉之內容只能認為是啟動檢警偵辦之發端，
    尚不能遽信為真。況且依證人黃寶龍證述：「是值班警員接
    獲電話報案，經請示所長，所場派員到現場值勤，並無留下
    記錄」等語（見本院卷第28頁）。而遍觀偵查案卷，並無任
    何具體之檢舉內容可資佐憑，因此對於「四海檳榔攤」於98
    年6 月17日下午6 時許警方據報前往查證前之何時、由何人
    與被告以何種方式賭博之情狀，均乏積極證據以實其說，亦
    即本案雖係民眾以電話檢舉，尚難憑此作為被告賭博犯行之
    補強證據。
  (三)關於員警查獲本件之過程，依證人乙○○證述：「有工人在
    裡面喝酒，貨櫃屋裡面有擺設桌椅，我們直接進去，因為該
    貨櫃屋沒有門，伊一進去就看到電腦螢幕的畫面。」、「我
    們當場沒有看到有人在下注，就跟被告說我們是警察，他才
    把網頁關掉。」、「（扣案之賭資2200元，何處扣得？）我
    們去現場時要看被告有多少賭資，但是在現場並沒有發現，
    直到我們要離開檳榔攤時，伊看到被告要把一疊錢丟在檳榔
    攤，伊問被告這是不是賭資，就把該疊錢帶回派出所，後還
    警詢中被告說其中的2,200 元是賭資。」等語（見本院卷第
    29、30、33頁），堪認員警在現場並未查獲有何人與被告對
    賭或帳冊等物品，核與一般由警察查獲賭博之情狀，尚有未
    合。至於員警雖然有查扣名為「賭資」2,200 元，然上開2,
    200 元並非警察在當場在賭桌上所查獲，應認為只是被告賦
    予扣案金額之自白而已。又檢察官提起公訴所描述之被告對
    賭之起迄時間、對賭方式（玩法），亦係被告於警訊中之自
    白，均不得因此作為有罪判決之唯一證據。至於員警雖在現
    場扣得HP筆記型電腦及電源線，然員警既然未查獲被告與何
    人對賭，尚難據此認定被告係以該筆記型電腦及電源線作為
    與他人對賭之工具。
  (四)公訴人雖認被告在員警表明身份後隨即拔除筆記型電腦之無
    線網卡，可證明被告在警詢中之自白為真實云云。然查，被
    告面對員警查緝時之反應固有上開舉動，但被告如何要為上
    開舉動之原因眾多，並非出於怕員警查緝賭博罪嫌一端，本
    院認為警察既未在當場查獲何人與被告有對賭之情形，即無
    直接積極證據足證被告確有與他人從事以電腦網路俄羅斯輪
    盤對賭之行為，自不能僅以被告事後拔除筆記型電腦之無線
    網卡，於無其他證據足為佐證之情形下，即遽謂被告有上開
    賭博之犯行。
  (五)又本院當庭勘驗被告網路連線之網站（http://166.zo168.c
    om/） 結果如下：「按遊戲下載，再依序按3D輪盤下載、執
    行。進入畫面連線，開始遊戲，，試玩點數為5000，被告開
    始下注押金500 、500 、500 、500 、100 ，畫面在倒數計
    時，等網站進行俄羅斯輪盤開獎，押注總額紀錄為2100，有
    押注時間、點數，只要不是「○」就是中了，被告點選「紀
    錄」，顯示今日上線遊戲紀錄為2100，請被告退出畫面，退
    出網頁，再行進入後，原先遊戲紀錄就被消除了。」（見本
    院卷第83、84頁之勘驗筆錄及第91至95頁之畫面照片），可
    知被告所連線之俄羅斯輪盤開獎網站，雖不用輸入密碼或帳
    號即可連線，但試玩點數僅有5000點，且退出畫面時，再行
    進入後，原先遊戲紀錄就被消除，此部分與被告為警查獲當
    時所拍攝被告連線之點數達10萬點（見偵查卷第16頁）顯有
    差異及畫面並未被消除等語不同，顯見被告辯以未加入會員
    云云，應不足採信。然就此部分之辯解雖不可採，亦不能據
    此認定有與他人以網路俄羅斯輪盤對賭之行為。
  (六)從而，被告於警詢中之自白雖可認定出於任意性，然本件除
    被告於警詢之自白外，因未查獲被告確有與他人對賭之具體
    事證，而檢察官認定被告涉犯賭博罪之犯罪時間、方式及所
    得財物，均僅基於被告在警詢之自白而來，而查獲員警之證
    述及扣案之HP筆記型電腦及電源線，均非擔保被告上開自白
    真實性之補強證據。
五、綜上所述，本件既未能查獲確有賭客與被告對賭之具體事證
    ，亦即檢察官認定被告涉犯刑法第266 條第1 項前段之公然
    賭博財物罪嫌所援引之證據，未至通常一般之人均不致有所
    懷疑，而得確信其為真實之程度，自難認被告犯有檢察官於
    聲請簡易判決處刑書所記載之犯行，此外復查無其他積極證
    據足資證明被告有何公訴人所聲請以簡易判決處刑之犯行，
    揆諸首開法條規定及說明，核屬不能證明被告犯罪，應諭知
    被告無罪之判決。
據上論斷，應依刑事訴訟法第301 條第1 項，判決如主文。
本案經檢察官張紜瑋到庭執行職務。
中    華    民    國    99    年    3     月    31    日
                  刑事第四庭法  官  林政佑
以上正本證明與原本無異。
如不服本判決應於收受判決後10日內向本院提出上訴書狀，並應
應敘述具體理由。其未敘述上訴理由者，應於上訴期間屆滿後20
日內向本院補提理由書（均須按他造當事人之人數附繕本）「切
勿逕送上級法院」。
                            書記官  蔡昀潔
中    華    民    國    99    年    3     月    31    日

司法院資訊處製作；財團法人民間司法改革基金會備份。
